【裁判字號】    97,訴,1809
【裁判日期】    980417
【裁判案由】    搶奪
【裁判全文】
臺灣臺北地方法院刑事判決              97年度訴字第1809號
公  訴  人  臺灣臺北地方法院檢察署檢察官
被      告  甲○○
上列被告因搶奪案件，經檢察官提起公訴（97年度偵字第18383
號），本院判決如下：
    主  文
甲○○意圖為自己不法之所有，而搶奪他人之動產，未遂，累犯
，處有期徒刑肆月，如易科罰金，以新台幣壹仟元折算壹日。
    事  實
一、甲○○曾於民國82年間，因違反麻醉藥品管理條例案件，經
    法院判處有期徒刑5年、6月（2罪），應執行有期徒刑5 年4
    月確定，又於84年間，因違反麻醉藥品管理條例案件，經本
    院以84年度易字第1061判處有期徒刑10月確定，上開案件應
    接續執行合計6年2月，經入監服刑，刑期自84年1 月25日起
    算，於86年4月8日因縮短刑期假釋出獄（檢察官指揮書執行
    完畢日期為90年3 月17日），復於89年間因違反槍砲彈藥刀
    械管制條例案件，經臺灣板橋地方法院以89年度訴字第1062
    號判處有期徒刑1年1月，併科罰金新台幣（下同）1 萬元確
    定，另經法院裁定撤銷假釋，再入監執行假釋前之殘刑3 年
    10月5日，並接續執行上揭有期徒刑1年1 月，有期徒刑部分
    之刑期自89年6月1日起算，至94年5月5日執行完畢（並接續
    執行前揭罰金易服勞役11日之部分，至同年5 月16日執行完
    畢）。詎甲○○猶不知悔改，因患有憂鬱症，在發作之連續
    病程中，於依其辨識而行為之能力顯然降低之情況下，竟意
    圖為自己不法之所有，於97年8 月25日18時40分許，在臺北
    市中山區○○○路85巷60號前，趁乙○○在該處路邊行走之
    際，伸出左手搶奪乙○○側背之手提包（內裝有有乙○○所
    有之OKWAP行動電話1具、現金261元、鑰匙1串及丙○○所有
    之DOPOD牌PDA行動電話1 具），乙○○立即以手護住該手提
    包，並與甲○○發生拉扯，該手提包之背帶遭扯斷（毀損部
    分未據告訴），甲○○眼見無法得逞，旋即離去，乙○○乃
    追上前質問甲○○為何搶奪其手提包，詎甲○○復承前揭犯
    意，接續以左手伸入乙○○之手提包內搶奪財物，幸經走在
    前方之友人丙○○趕至，2 人合力以手抓住甲○○之左手，
    適有警巡邏至該處並上前逮捕甲○○，始未能得逞。
二、案經被害人乙○○訴由臺北市政府警察局中山分局報告臺灣
    臺北地方法院檢察署檢察官偵查起訴。
    理  由
一、訊據被告甲○○矢口否認有何搶奪犯行，辯稱：伊當時有前
    往醫院精神科看診，並服用憂鬱症藥物，導致精神恍惚，不
    知發生何事，確實沒有去搶等語。經查：
  (一)上開事實，業據證人即告訴人乙○○及案發時在場之丙○○
    於警詢、檢察官偵訊及本院審理時證述綦詳，並有臺北市政
    府警察局物品發還領據1紙、採證照片5紙在卷可按，是被告
    於前揭時、地，著手搶奪乙○○前開手提包而未遂之犯行，
    已堪認定。另證人乙○○、丙○○於本院審理時復稱當時有
    質問被告為何要搶，是否是故意的？被告當場回答就是故意
    的等語，足認被告對其行為尚有認知，故被告辯稱當時經神
    恍惚，不知發生何事，沒有搶奪等語，不足採信。
  (二)被告患有環境適應障礙伴有混合性情緒特徵、由未明示之高
    處跳下自殺及自傷、憂鬱性病患等症狀，曾在馬偕紀念醫院
    （下稱馬偕醫院）淡水院區及行政院國軍退除役官兵輔導委
    員會台北榮民總醫院（下稱台北榮民總醫院）精神科就診，
    並曾於97年8月22日19時46分許，在臺北捷運系統明德站第2
    月台尾端蓄意跳下軌道造成列車延誤等情，有被告提出之馬
    偕醫院（淡水院區）診斷證明書、台北榮民總醫院97年8 月
    29日北總企計字第00815 號書函及臺北市政府違反大眾捷運
    系統管理事件行政處分書各1 紙在卷可稽，經本院依職權調
    取被告之馬偕醫院及台北榮民總醫院病例影本，送請臺北市
    立聯合醫院松德院區鑑定被告之精神狀態結果：(1)過往病史
    部分，被告於32歲及37歲時因情緒低落曾有自殺意念及自殺
    未遂之行為，但未於精神科就醫，50歲（即95年）時，得知
    房屋將遭法院拍賣，心情變差，易煩躁，悶悶不樂，且有失
    眠情形，直至52歲（即97年7 月）確定房屋遭拍賣後，情緒
    更顯低落，失去樂趣，併有煩躁、失眠、自責、無望及自殺
    意念，於97年8月22日、8月24日嘗試臥軌自殺，及9 月30日
    嘗試跳河自殺，分別送至台北榮民總醫院及馬偕醫院淡水院
    區就醫後，失眠情形改善，但仍有情緒低落、煩躁、自責及
    斷續之結束生命想法；(2)心裡評估部分，被告智力測驗結果
    ，位於輕度智能不足範圍，病前即有功能不佳之狀態，自陳
    氏量表結果顯示其有情緒困擾及自殺危險性，社會支持系統
    薄弱，在高度生活壓力下確有影響其判斷之可能性；(3)綜合
    其過去生活史、病史、身體檢查、精神狀態檢查及心理裡評
    估結果，其為憂鬱症患者，於涉案前後確實處於憂鬱症發作
    之連續病程中，而影響其知覺、理會及判斷作用，致使其自
    由決定意志之能力較普通人之平均程度顯然減退，而有辨識
    行為違法或依其辨識而行為之能力，顯著降低之情形，此有
    臺北市立聯合醫院98年2月4日北市醫松字第09830561200 號
    函所附精神鑑定報告書1 紙附卷可佐。衡諸於行為當時，對
    其所為尚有認知，猶能向告訴人及證人蘇伯仁回應「就是故
    意的」等語，應認被告確因罹患上述疾病，導致其行為時因
    精神障礙，致依其辨識而行為之能力，顯著降低甚明。
  (三)綜上所述，本件事證明確，被告犯行洵堪認定。
二、核被告所為，係犯刑法第325條第3項、第1 項之搶奪未遂罪
    。其於上開時、地，2 度伸手搶奪告訴人之手提包，係於密
    接之時、地實施之，且侵害同一之法益，各行為之獨立性極
    為薄弱，依一般社會健全觀念，難以強行分割，在刑法評價
    上，以視為數個舉動之接續施行，合為包括之一行為予以評
    價，較為合理，應成立接續犯，僅論以一罪（最高法院86年
    台上字第3295號判例意旨參照）。又被告已著手為搶奪之行
    為，惟未發生結果，其犯罪尚屬未遂，爰依刑法第25條第2
    項之規定，按既遂犯之刑減輕之。再被告行為時因精神障礙
    ，致其辨識行為違法或依其辨識而行為之能力，顯著減低，
    業如前述，爰依刑法第19條第2 項之規定減輕其刑。被告有
    上開2 種減輕事由，應依刑法第70條之規定，遞減之。另被
    告有事實欄所載之前科及執行資料，有臺灣高等法院被告前
    案紀錄表1紙附卷可參，其受徒刑之執行完畢後，5年以內故
    意再犯本件有期徒刑以上之罪，為累犯，應依刑法第47條第
    1 項之規定加重其刑。被告有累犯加重與前述2 種刑之減輕
    事由，應依刑法第71條第1 項之規定，先加後減之。爰審酌
    被告長期處於情緒低落之狀態，智能表現為輕度智能不足之
    程度（有上開精神鑑定報告在卷可證），惟犯後猶飾詞狡辯
    ，再參酌其生活狀況、犯罪所生之損害等一切情狀，量處如
    主文所示之刑，並諭知易科罰金之折算標準，以示懲儆。
據上論斷，應依刑事訴訟法第299條第1項前段，刑法第325條第3
項、第1項、第25條第2項、第47條第1項、第19條第2項、第41條
第1項前段，判決如主文。
本案經檢察官郭昭吟到庭執行職務
中    華    民    國    98    年    4     月    17    日
                  刑事第十八庭  審判長法  官  胡宗淦
                                      法  官  林芳華
                                      法  官  彭慶文
上正本證明與原本無異。
如不服本判決應於收受送達後10日內向本院提出上訴書狀，並應
敘述具體理由；其未敘述上訴理由者，應於上訴期間屆滿後20日
內向本院補提理由書（均須按他造當事人之人數附繕本）「切勿
逕送上級法院」。告訴人或被害人如對於本判決不服者，應具備
理由請求檢察官上訴，其上訴期間之計算係以檢察官收受判決正
本之日期為準。
                                      書記官  陳怡君
中    華    民    國    98    年    4     月    17    日
參考法條：
中華民國刑法第325條
（普通搶奪罪）
意圖為自己或第三人不法之所有，而搶奪他人之動產者，處6月
以上5年以下有期徒刑。
因而致人於死者，處無期徒刑或7年以上有期徒刑，致重傷者，
處3年以上10年以下有期徒刑。
第 1 項之未遂犯罰之。


司法院資訊處製作；財團法人民間司法改革基金會備份。
